臺灣板橋地方法院民事判決　九十一年度簡上字第二二號
　　上　　訴　　人　宏固營造工程有限公司
　　法 定 代 理 人　甲○○.
　　訴 訟 代 理 人　丙○○.
　　法 定 代 理 人　乙○○.
　　兼右訴訟代理人　丁○○
右當事人間請求侵權行為損害賠償事件，上訴人對於中華民國九十年十月三十一日本
院板橋簡易庭九十年度板簡字第一一○一號第一審判決提起上訴，本院判決如左：
    主      文
原判決關於命上訴人給付被上訴人丁○○超過新臺幣仟壹佰柒拾柒元之本息、給付
被上訴人汶鴻塑膠實業有限公司超過新臺幣萬捌仟伍佰貳拾捌元之本息部分，及該
部分假執行之宣告，暨訴訟費用之裁判均廢棄。
右開廢棄部分，被上訴人丁○○、汶鴻塑膠實業有限公司在第一審之訴及其假執行之
聲請均駁回。
其餘上訴駁回。
第一、二審訴訟費用由被上訴人丁○○負擔十分之四，被上訴人汶鴻塑膠實業有限公
司負擔十分之五，餘由上訴人負擔。
    事      實
甲、上訴人方面：
一、聲明：原判決不利於上訴人部分廢棄。右廢棄部分，被上訴人等在第一審之訴駁
          回。
二、陳述：除與原判決記載相同者，茲引用之外，補稱：
  （一）上訴人在台北縣林口新市鎮第三期市地重劃區第七標工程範圍內計畫道路工
        程，上訴人均依規定做好車輛改道的指示標誌、紅燈警示標誌以及在路口以
        石樁噴上黃色油漆以為識別，被上訴人丁○○於民國八十九年九月二十五日
        凌晨二時許因喝醉酒駕駛Ｚ二─七六三八號小自用客車，因未注意道路施工
        改道減速慢行，以超速行駛竟衝入施工工地，此從丁○○所駕駛的車輛沒有
        煞車痕跡，以及丁○○在車輛發生事故後，欲將該車開離現場，該車在現場
        打轉的痕跡可知，原審依丁○○之主張，認定上訴人未於該路段之盡頭設置
        柵欄而認定有過失，為不利上訴人之認定，上訴人不服原判決。本件車禍係
        丁○○喝醉酒並超速行駛，無視於車輛改道的指示標誌及警示標誌，是丁○
        ○自己過失行為所致，所謂過失責任係指行為人於行為時，依當時之客觀情
        形應注意可以注意而不注意而致發生一定之結果而言，上訴人在施工現場設
        有警示標誌，現場之安全設施經施工單位審核無安全顧慮，上訴人並無任何
        過失，而是丁○○因酒後開快車，未能注意警示標誌而發生事故，上訴人並
        沒有任何侵權行為，為此請求廢棄原判決，駁回被上訴人第一審之訴。
  （二）是縣政府核准設置便道，在外面南勢國小就有公告改道，對方確實沒有撞到
        護欄。
三、證據：除援用第一審所提證據外，補提臺灣板橋地方法院檢察署九十年度偵字第
    六一八五號檢察官不起訴處分書影本、照片等為證據。
乙、被上訴人方面：
一、聲明：請求駁回上訴。
二、陳述：除與原判決記載相同者，茲引用之外，補稱：
  （一）上訴人稱事故發生後，被上訴人丁○○將車子開離現場是不實在的，不然於
        開庭時如何提出照片，且說被上訴人丁○○承認喝酒肇事也是不實在，被上
        訴人丁○○僅喝了三瓶啤酒，並未喝醉，該條道路被上訴人丁○○常常行駛
        ，當時車速約八十幾公里，並未撞及護欄就下去了，以那個速度無法轉入護
        欄空隙內才掉入坑洞中。車禍當時的紐澤西護欄並沒有做，隔天被上訴人丁
        ○○回到現場，紐澤西護欄全部都做好了。上訴人本來僅用薄板以油漆書寫
        改道，那些標誌都是事故後上訴人才去設置的，事故發生後，我聯絡朋友到
        現場，並未發現有那些設施。即使上訴人有設置護欄，也留了一個空隙。
  （二）上訴人將原來路口石樁拆除，裡面的標示又不清楚，整條道路並無路燈照明
        ，林口當地經常起霧，上訴人應在入口處就要設置標誌，且設置的距離也不
        足，上訴人顯有過失。
三、證據：援用第一審所提證據。
丙、本院依職權向臺灣板橋地方法院檢察署調閱九十年度偵字第六一八五號過失傷害
    案件刑事偵查卷宗。
    理      由
一、本件被上訴人於原審起訴主張：上訴人於八十九年九月間承攬位於臺北縣林口鄉
    ○○○路之預定新闢工程時，竟疏未注意在其所挖掘之路段設置警示標誌及防護
    設施，致被上訴人丁○○於八十九年九月二十五日淩晨二時許，駕駛被上訴人汶
    鴻塑膠實業有限公司所有車號Ｚ二─七六三八號自用小客車，途經該施工路段時
    ，未能及時發現而掉落上訴人所開挖約二至三公尺之坑洞，致被上訴人丁○○右
    腳挫傷、四肢多處擦裂傷，共支出醫藥費新臺幣（下同）五萬元，並因而飽受驚
    嚇，乃請求被告賠償醫藥費精神損害共十五萬元，另該車為被上訴人汶鴻塑膠實
    業有限公司所有，經送修理共支出十八萬元併請上訴人賠償，並提出診斷證明書
    、醫療收據各一張、估價單一份、現場照片七張為證據。上訴人僅承認承包上述
    工程，但否認有疏忽之情事，抗辯稱其已在工地設警告標誌，不應負賠償責任等
    語，並提出現場圖一份、現場照片四張為證據。
二、本件被上訴人主張其於八十九年九月二十五日凌晨二時許，由被上訴人丁○○駕
    駛被上訴人汶鴻塑膠實業有限公司所有之小客車，摔落至由上訴人承攬之道路工
    程所挖之坑洞內之事實，為兩造所不爭執，並有兩造分別提出之照片附卷可稽，
    被上訴人此部分之主張自堪信為真實，惟被上訴人主張該事故之發生係因上訴人
    之過失，未於施工工地依規定設置警告標示，導致被上訴人丁○○於駕駛前揭汽
    車行經該處未及發現施工之事實，而衝入坑洞內，然被上訴人此部分之主張則為
    上訴人所否認，抗辯稱其已經依規定在現場設置警告標誌等語。按當事人主張有
    利於己之事實者，就其事實有舉證之責任，但法律別有規定或依其情形顯失公平
    者，不在此限，民事訴訟法第二百七十七條定有明文。又按挖掘道路，應事先申
    請主管機關許可並知會當地警察機關，工程進行中，並應樹立警告標誌，夜間並
    安裝警告燈，工程完竣後，應立即撤除並將障礙物清除，此為道路交通安全規則
    第一百四十三條所明定，上訴人承攬道路工程在前揭處所施工，並封閉原有道路
    ，將通行路線改變，自應依規定設置警告標誌，而依兩造所提出之照片及本院依
    職權調取之檢察官偵查卷宗內所附照片所示，該由上訴人施工所挖掘之坑洞，正
    在開放通行之道路末端，自該處應向右九十度轉行便道，則依現場情形自應提前
    設置警告標誌，並在坑洞周圍設置護欄，夜間並應安裝警告燈號，方可謂其已盡
    適當設置警告標誌之義務。本件被上訴人主張上訴人即被告雖在轉彎處設置「道
    路施工」之警示牌，但並未在道路盡頭即坑洞周圍設置柵欄，致使被上訴人丁○
    ○駕駛車輛行經該處，不及轉彎而掉入坑洞內，且照片內的護欄、油桶等是上訴
    人於事故發生後設置者，事故發生時並無設置護欄一節，為上訴人所否認，抗辯
    稱其挖掘道路有經縣政府許可，並有依規定設置警告標誌，並在道路盡頭即坑道
    邊緣設置黃色水泥紐澤西護欄、油桶等物防阻人車掉入坑洞，在水泥護欄與油桶
    間的缺口是供工程車輛進出之用者等語；經查，依照兩造分別提出於原審之照片
    觀之，由被上訴人丁○○駕駛路線確實有汽車輪胎痕跡由路面經過黃色水泥紐澤
    西護欄與藍色油桶間之缺口，而依照片所示，最左一塊即最靠近缺口處之水泥紐
    澤西護欄後方恰有一較高之土堆，對照被上訴人丁○○於事故發生後即在現場拍
    攝之汽車掉入坑洞內之狀況，雖為黑夜而稍難辨認，但其車後上方恰為類於前述
    土堆，復參照天亮之後，被上訴人丁○○駕駛之車輛尚未移離現場之前，由上訴
    人拍攝之照片（附於檢察官偵查卷宗第四十頁），該處除該土堆外後方別無更突
    出之高處，可見被上訴人提出之照片後方土堆確實為最左側水泥護欄後方之土堆
    ，則上訴人所抗辯稱被上訴人丁○○所駕駛之車輛係自護欄缺口衝入坑洞一節非
    無可採；而被上訴人丁○○於事故發生後，自行爬出汽車，並以電話通知友人趕
    往現場協助，並當場拍攝其車輛掉入坑洞內之情形，依常情自應同時拍攝上方道
    路情況，則被上訴人主張上訴人未在該處設置警告標誌之事實即可明白顯示出來
    ，然被上訴人從未提出其在事故發生當時所拍攝之道路狀況照片，僅提出事故發
    生當時車輛在坑洞內受損情形及天亮之後坑洞上方道路之護欄設置情況，與常情
    已有不合，則依舉證責任之分配原則，被上訴人主張上訴人並未在道路盡頭設置
    護欄一節，自非可採，從而本件事故之發生當如上訴人所稱，被上訴人丁○○所
    駕駛之汽車確係由該護欄缺口處衝入坑洞內，非如被上訴人所主張之上訴人全然
    未設置警告標誌及護欄等安全設施；然而本件上訴人雖有設置「道路施工」之警
    示牌，並在道路盡頭即坑洞邊緣設置水泥紐澤西護欄，但仍留有依供其工程車輛
    進出工地之缺口，未以水泥護欄防阻人車掉入，亦未以警告燈號或繩索將該處缺
    口標示，以警告往來人車注意，在夜間照明不足之狀況下，此一缺口仍有導致往
    來通行危險之虞，上訴人就此一部分未予以設置護欄或警告燈、繩等警告設施，
    仍難謂其設置警告標誌已臻完善，從而，被上訴人主張上訴人並未在道路施工工
    地設置完善之警告標誌，而對於本件事故之發生有過失存在，自屬有理由。
三、因故意或過失，不法侵害他人之權利者，負損害賠償責任。故意以背於善良風俗
    之方法，加損害於他人者亦同。又不法侵害他人之身體、健康、名譽、自由、信
    用、隱私、貞操，或不法侵害其他人格法益而情節重大者，被害人雖非財產上之
    損害，亦得請求賠償相當之金額。其名譽被侵害者，並得請求回復名譽之適當處
    分。民法第一百八十四條第一項、第一百九十五條第一項分別定有明文。本件被
    上訴人主張上訴人在道路施工工地未設置完善之警告標誌，造成被上訴人丁○○
    身體受傷、精神受到驚嚇，同時使被上訴人汶鴻塑膠實業有限公司所有之前揭汽
    車受損，乃因上訴人之過失所致，則其依前揭法條規定，請求上訴人賠償其損害
    ，自屬有理由。爰就被上訴人所請求之各項損害範圍分別審酌如下：
  （一）關於被上訴人丁○○請求之醫療費用及精神上損害賠償部分：被上訴人丁○
        ○主張其因本件車禍受有右腳踝挫傷、四肢多處擦傷等傷害，並提出長庚紀
        念醫院九十年三月十六日診斷證明書為證據，被上訴人此部分主張自堪信為
        真實，惟被上訴人丁○○請求上訴人賠償其所支出之醫療費用五萬元部分，
        依其所提出之長庚紀念醫院醫療費用收據所載，其所支出之金額為五百九十
        元，而別無其他證據足以證明被上訴人丁○○所主張支出之其他金額，則被
        上訴人丁○○所請求之醫療費用部分於五百九十元之範圍內為有理由，其超
        過此數額部分之請求則為無理由。又關於被上訴人丁○○請求精神上損害賠
        償部分，被上訴人丁○○於深夜行駛於鄉○道路，突然發現前方道路障礙，
        衝入缺口後又突然掉入坑洞內，其精神上受到驚嚇應屬當然，被上訴人丁○
        ○請求上訴人賠償其精神上之損害，應為有理由，本院審酌兩造之身分、社
        會及經濟地位等情狀，認為被上訴人丁○○請求之精神上損害賠償十萬元尚
        屬過高，應以一萬元為適當，被上訴人丁○○此部分之請求，於一萬元之範
        圍內為有理由，而超過此一數額部分，則為無理由，則被上訴人丁○○請求
        之金額合計應為一萬零五百九十元。
  （二）關於被上訴人汶鴻塑膠實業有限公司請求之汽車修理費部分：由被上訴人丁
        ○○所駕駛之Ｚ二─七六三八號小客車乃屬於被上訴人汶鴻塑膠實業有限公
        司所有之車輛，原始發照日期為八十八年七月五日，此有被上訴人所提出之
        汽車行車執照影本附於原審卷內可參，又被上訴人汶鴻塑膠實業有限公司因
        該車輛受損送廠修理而支出修理費用，共支出零件費用十二萬零七百二十二
        元，工資五萬九千二百七十八元，有被上訴人汶鴻塑膠實業有限公司提出之
        國都汽車股份有限公司樹林營業所出具之估價單為證據，其中關於零件部分
        ，至八十九年九月二十五日事故發生時，前揭車輛已經使用一年二個月餘，
        車輛已有折舊（提列折舊以一年為計算單位，其使用期間未滿一年者，按實
        際使用月數相當於全年之比例計算之，不滿一月者，以月計，本件應以一年
        三個月計算），自應扣除零件部分之折舊，依行政院公布之固定資產耐用年
        數表及固定資產折舊率表，小客車之折舊年限為五年，依定率法扣除年折舊
        千分之三六九，則於本件車輛之零件部分自應扣除折舊五萬一千五百七十三
        元（元以下四捨五入，以下同），修理工資不扣除折舊，則本件被上訴人汶
        鴻塑膠實業有限公司所得請求之車輛修理費用應為十二萬八千四百二十七元
        ，被上訴人汶鴻塑膠實業有限公司所請求之汽車修理費用於前揭數額內為有
        理由，超過此一數額部分則為無據。
四、損害之發生或擴大，被害人與有過失者，法院得減輕賠償金額，或免除之。前二
    項之規定，於被害人之代理人或使用人與有過失者，準用之。民法第二百十七條
    第一項、第三項分別定有明文。本件上訴人於道路施工工地雖設置有警告標誌及
    漆有黃色油漆之水泥紐澤西護欄，然其設置則未臻完善，對於本件被上訴人丁○
    ○駕駛汽車行經該處未及轉彎閃避而衝入坑洞，對於被上訴人等二人所受之損害
    固非無過失存在，惟被上訴人丁○○深夜駕駛汽車行經狹小之鄉○道路，於本院
    言詞辯論時並自認以高達八十公里以上之速度行駛，則被上訴人丁○○對於本件
    車禍之發生亦有過失存在，本院審酌上訴人已在上述路段設置黃色水泥紐澤西護
    欄及警告標誌，如一般車輛以平常速度行駛當非全無發覺之機會等情，認為上訴
    人應就本件事故負十分之三之過失責任，則依前揭法條規定，自應依兩造所負過
    失比例核減被上訴人等所得請求上訴人賠償之金額，故被上訴人丁○○所得請求
    之金額應核減為三千一百七十七元，而前述汽車雖屬於被上訴人汶鴻塑膠實業有
    限公司所有，但為被上訴人丁○○駕駛而損，被上訴人丁○○為被上訴人汶鴻塑
    膠實業有限公司之使用人而使用前揭汽車，被上訴人汶鴻塑膠實業有限公司依照
    前揭民法第二百十七條第三項規定，準用同條第一項，亦應將其得對於上訴人請
    求之金額按過失比例核減為三萬八千五百二十八元。
五、綜上所述，被上訴人本於侵權行為之法律關係，請求上訴人分別給付十五萬元、
    十八萬元，及均自起訴狀繕本送達上訴人翌日即九十年三月二十九日起至清償日
    止，按週年利率百分之五計算之利息，被上訴人丁○○部分於三千一百七十七元
    、被上訴人汶鴻塑膠實業有限公司於三萬八千五百二十八元，及前述利息範圍內
    為有理由，應予准許，被上訴人二人逾此範圍所為請求，為無理由，應予駁回；
    被上訴人敗訴部分，其假執行之聲請失所附麗，應併予駁回。原審就超過上開應
    准許部分，為上訴人敗訴之判決，並為假執行之宣告，自有未洽，上訴意旨就此
    部分指摘原判決不當，求予廢棄改判，為有理由；至於上開應准許部分，原審判
    命上訴人給付，並為假執行之宣告，核無違誤，上訴意旨就此部分仍執陳詞，指
    摘原判決不當，求予廢棄，為無理由，應駁回其該部分之上訴。
六、據上論結，本件上訴為一部有理由，一部無理由，依民事訴訟法第四百三十六條
    之一第三項、第四百五十條、第四百四十九條第一項、第七十九條但書，判決如
    主文。
中　　　華　　　民　　　國　　九十一　　年　　　六　　　月　　　五　　　日
                                臺灣板橋地方法院民事第一庭
~B審判長法　官　許  瑞  助
~B　　　法　官　周  舒  雁
~B　　　法　官　許  瑞  東
右正本證明與原本無異
本判決不得上訴
中　　　華　　　民　　　國　　九十一　　年　　　六　　　月　　　五　　　日
~B　　　法院書記官　許慧禎
